【裁判字號】    98,易,1773
【裁判日期】    990902
【裁判案由】    竊盜等
【裁判全文】
臺灣臺南地方法院刑事判決              98年度易字第1773號
公  訴  人  臺灣臺南地方法院檢察署檢察官
被      告  丁○○
上列被告因竊盜等案件，經檢察官提起公訴（98年度偵字第1231
1、12487、13685、15438號），及追加起訴（99年度偵字第452
號），本院判決如下：
    主  文
丁○○犯侵入住宅罪，累犯，處拘役肆拾日，如易科罰金，以新
臺幣壹仟元折算壹日；又犯恐嚇危害安全罪，累犯，處有期徒刑
肆月，如易科罰金，以新臺幣壹仟元折算壹日，扣案之西瓜刀壹
把沒收；又犯竊盜罪，累犯，處有期徒刑月，如易科罰金，以
新臺幣壹仟元折算壹日；又犯毀壞門扇竊盜罪，累犯，處有期徒
刑肆月，如易科罰金，以新臺幣壹仟元折算壹日；又犯竊盜罪，
累犯，處拘役拾日，如易科罰金，以新臺幣壹仟元折算壹日；
又犯夜間侵入住宅竊盜罪，累犯，處有期徒刑肆月，如易科罰金
，以新臺幣壹仟元折算壹日；又犯竊盜罪，累犯，處拘役貳拾日
，如易科罰金，以新臺幣壹仟元折算壹日。其所處有期徒刑部分
，應執行有期徒刑拾月，如易科罰金，以新臺幣壹仟元折算壹日
，扣案之西瓜刀壹把沒收；其所處拘役刑部分，應執行拘役柒拾
日，如易科罰金，以新臺幣壹仟元折算壹日。並應於刑之執行完
畢或赦免後，令入相當處所，施以監護貳年。
    事  實
一、丁○○前於民國九十五年間因五件竊盜案件，經法院分別判
    處有期徒刑十月、三月、三月、三月、三月確定，嗣經法院
    裁定分別減刑後定應執行刑為有期徒刑九月確定，並於九十
    七年十月一日縮刑期滿執行完畢。詎丁○○仍不知悔改，自
    九十四年十月間起，即因失眠症，多次前往醫療診所接受治
    療，並長期使用鎮靜安眠藥物與酒精，致其其辨識行為違法
    或依其辨識而行為之能力，有顯著減低之情形，而為下列行
    為：
  (一)於九十八年八月二十二日晚上十時五十分許，無故侵入己○○、戊○○父子所居住之臺南市○○區○○街一五五巷六五
    號住處，入內拿取挫刀磨其鑰匙時，為戊○○、己○○發覺
    ，喝令其離去。丁○○因而心生不滿，竟另基於恐嚇之犯意
    ，返家取其所有之西瓜刀（全長四十二公分、刀身長三十公
    分）一把，前往戊○○上址住處，見戊○○站在門口，即高
    舉西瓜刀朝戊○○作揮砍狀，以此方式將加害他人生命、身
    體之事恐嚇戊○○，戊○○見狀立即往後閃開，丁○○隨即
    離去。
  (二)意圖為自己不法之所有，於九十八年八月二十五日凌晨至翌
    日（二十六日）上午七時前之某時，在臺南縣新營市○○街
    一一六號旁，徒手竊取辛○○所有之車號ＮＴＷ─五○六號
    重型機車一輛，得手後供己代步使用。
  (三)又意圖為自己不法之所有，於九十八年八月二十六日上午七
    時許，騎乘上開竊得之機車，至乙○○位於臺南縣六甲鄉王
    爺村一鄰西港湖三號住處，徒手破壞該住處之紗門，自遭破
    壞之紗門門縫處，伸手進入紗門內開啟門鎖後，進入該住處
    廚房內（侵入住宅及毀損部分，未據告訴），竊取乙○○所
    有之瓦斯爐爐蕊三個，得手後放置於褲子口袋內，旋為乙○○發現報警處理而查獲，並在屋外扣得其竊得之上開機車一
    輛（已發還辛○○）。
  (四)復意圖為自己不法之所有，於九十八年九月十五日上午十時
    四十三分許，在臺南市○○區○○路五段二七六巷五號前，
    徒手竊取甲○○所有之腳踏車一輛，旋為甲○○之鄰居發現
    告知王春菊後報警查獲。
  (五)另意圖為自己不法之所有，於九十八年十月二十三日凌晨一
    時三十分許之夜間，侵入丙○○○位於臺南市○○區○○路
    八九巷三五號住處之廚房內，徒手竊取丙○○○所有之泰山
    牌沙拉油一罐，得手後將之放置於短褲口袋內，欲離去時為
    丙○○○發現報警當場查獲。
  (六)於九十八年十二月十六日上午十一時許，行經臺南市○○○
    路一五二號前，見庚○○所有停放在該處之車號ＶＪＣ─三
    五三號機車踏板前吊掛蝦子二斤、豬肉一斤各一袋，竟意圖
    為自己不法之所有，徒手竊取庚○○所有之上開蝦子、豬肉
    各一袋後離去。嗣經庚○○發現物品遭竊，報警調閱監視器
    後循線查獲上情。
二、案經戊○○、己○○訴由臺南市警察局第三分局及臺南縣警
    察局麻豆分局、臺南市警察局第四分局、臺南市警察局第五
    分局分別報請臺灣臺南地方法院檢察署檢察官偵查起訴及追
    加起訴。
    理  由
一、關於證據能力之認定：
  (一)證人戊○○、己○○於警詢時之陳述，係被告丁○○以外之
    人於審判外之陳述，被告既然不同意作為證據，依刑事訴訟
    法第一百五十九條第一項、第一百五十九條之五第一項規定
    之反面解釋，原則上不得作為本案裁判基礎之證據資料。且
    檢察官並未證明該二位證人先前於警詢中之指訴具有較可信
    之特別情況，及係證明本案犯罪事實存否所必要之證據（即
    已無法再從同一陳述者取得原陳述以外之證言，而具有利用
    原陳述之必要性），則該二位證人先前於警詢中之證述，即
    不符合刑事訴訟法第一百五十九條之二例外得作為證據之要
    件規定，而無法回復其證據能力。
  (二)按被告以外之人於偵查中向檢察官所為之陳述，除顯有不可
    信之情況者外，得為證據，刑事訴訟法第一百五十九條之一
    第二項定有明文。蓋現行法之檢察官仍有訊問被告、證人及
    鑑定人之權限，其應踐行之程序又多有保障被告或被害人之
    規定，證人、鑑定人於偵查中亦均須具結，就刑事訴訟而言
    ，其司法屬性甚高；而檢察官於偵查程序取得之供述證據，
    其過程復尚能遵守法令之規定，是其訊問時之外部情況，積
    極上具有某程度之可信性，除消極上顯有不可信之情況者外
    ，均得為證據。故主張其為不可信積極存在之一方，自應就
    此欠缺可信性外部保障之情形負舉證責任（最高法院九十八
    年度台上字第二九○四號判決意旨參照）。又所謂「顯有不
    可信之情況」，係指陳述是否出於供述者之真意，有無違法
    取供情事之信用性而言，故應就偵查筆錄製作之原因、過程
    及其功能等加以觀察其信用性，據以判斷該項陳述是否有顯
    不可信之情況，並非對其陳述內容之證明力如何加以論斷，
    亦有最高法院九十四年度台上字第六二九號判決可參。查證
    人戊○○、己○○於檢察官訊問時，以證人身分具結後所為
    之證述內容，被告並未指出該偵查筆錄製作之原因、過程及
    其功能等，有何「顯有不可信之情況」，則渠二人於偵查中
    向檢察官所為之證述，依法應有證據能力。
  (三)其餘以下所引用之具傳聞性質之證據，檢察官及被告於本案
    言詞辯論終結前，並未爭執其證據能力，本院審酌前開證據
    之作成或取得之狀況，並無非法或不當取證之情事，且經本
    院於審判期日就上開證據依法進行調查、辯論，依刑事訴訟
    法第一百五十九條之五規定，均具有證據能力。至以下所引
    用之不具傳聞性質之證據，因非警方違背法定程序取得之證
    據，依法自應有證據能力，併此敘明。
二、訊據被告對上開事實一之(一)侵入住宅部分及(三)、(四)、(五)、(六)
    竊盜部分之事實，於警詢及偵審中坦承不諱，核與證人戊○○、己○○於偵查中結證及證人乙○○、甲○○、丙○○○
    、庚○○於警詢證述之情節相符，並有被害人乙○○、甲○○、丙○○○、庚○○出具之贓物認領保管單各一件（見麻
    豆分局警卷第二四頁、第三分局00000000000號
    警卷第一二頁、第四分局警卷第一三頁、追加之第五分局警
    卷第一三頁）、己○○、戊○○父子所居住之臺南市○○區
    ○○街一五五巷六五號住處之蒐證照片四張（見第三分局0
    0000000000號警卷第一六至一七頁）、被害人乙○○位於臺南縣六甲鄉王爺村一鄰西港湖三號住處之蒐證照
    片六張（見麻豆分局警卷第一五至一六、一九頁）、丙○○○位於臺南市○○區○○路八九巷三五號住處之廚房蒐證照
    片共八張、現場圖一件（見第四分局警卷第一四至一五頁及
    本院卷第五五至五八頁）、臺南市○○○路一五二號前之監
    視器翻拍照片五張（見追加之第五分局警卷第一六至一七頁
    ）附卷可稽，足見被告上開自白核與事實相符，應可採信，
    其此部分侵入住宅及竊盜犯行均堪認定。
三、被告雖矢口否認上開持西瓜刀恐嚇戊○○及竊盜辛○○所有
    上開機車之犯行，並辯稱：己○○、戊○○父子用鐵棍及拳
    頭打他，他是基於防衛的意思才拿西瓜刀指著戊○○；車號
    ＮＴＷ─五○六號重型機車是綽號「茶壺」之男子偷的云云
    （見本院卷第六九、七一頁、第一四○頁反面）。惟查：
  (一)被告於九十八年八月二十二日晚間無故侵入被害人己○○、
    戊○○父子上址住處，為己○○、戊○○父子發覺並喝令、
    推出去之後，不久又騎乘腳踏車、手持一把西瓜刀返回該址
    門口，見戊○○站在門口，即高舉西瓜刀朝戊○○揮砍，戊○○往後閃開，被告又作勢揮砍，隨即離開現場等情，業據
    證人己○○、戊○○父子於偵查中結證綦詳（見九十八年度
    偵字第一二三一一號卷第一一至一二頁），而被告於警詢時
    亦供承：「我離開返回住家拿取西瓜刀，再返回該處，拿西
    瓜刀砍嚇他們」等語（見第三分局00000000000
    號警卷第二、三頁），足見證人己○○、戊○○二人結證稱
    ：被告係離去後，再持刀返回現場揮刀恐嚇等情確屬實情，
    是被告既已離開該處，即無任何遭侵害之情事發生，自無防
    衛之必要，其事後辯稱：係基於防衛之意云云，顯係臨訟卸
    責之詞，不足採信。參以證人己○○、戊○○父子與被告本
    不相識、亦無任何怨隙，自無設詞誣陷被告之動機或可能，
    益見證人己○○、戊○○父子上開證詞應與事實相符，堪予
    採信。
  (二)車號ＮＴＷ─五○六號機車係辛○○所有，於上開事實一之
    (二)所載之時地遭竊等情，業據證人辛○○於警詢時證述明確
    ，並有該機車之車籍查詢─基本資料詳細畫面、臺南縣警察
    局車輛協尋電腦輸入單各一件（見麻豆分局警卷第二六、二
    七至二八頁）附卷可稽，且上開機車遭竊後不久即出現在被
    告行竊之乙○○住處外面，因被告進入該處行竊為警查獲，
    才一併查獲上開機車一情，亦為被告所不爭執，足見上開遭
    竊之機車係由被告騎乘至該處。雖被告一再辯稱：係綽號「
    茶壺」之男子偷來載他前往乙○○住處云云，惟被告堅稱係
    其一人進入被害人乙○○住處行竊，沒有共犯等語，則綽號
    「茶壺」之男子為何要載被告至該處，被告始終無法提出說
    明，而被告又供稱：「茶壺」有將機車鑰匙留在那邊（見九
    十八年度偵字第一二四八七號卷第九頁）等語，是倘如被告
    所言，係綽號「茶壺」之男子騎機車載他至該處，也應在被
    告下車後即騎機車離去才是，而非將該機車留給被告騎乘，
    自己卻徒步離去，被告此部分所辯，顯與常情不符，無法採
    信。況警方在上開遭竊機車之置物箱內，尚查獲被告自承其
    所拾獲之銅製香爐一個，益見該遭竊之機車係被告所騎乘使
    用，並非另有姓名、年籍均不詳、不知是否真有其人之「茶
    壺」所騎用，再參諸該機車遭竊之時間，與被告騎乘該機車
    至被害人乙○○住處行竊之時間甚為接近，不可能在如此短
    之時間內，由他人行竊後轉手交予被告騎乘，自可認定係被
    告行竊該機車，是則被告此部分竊盜犯行，事證已臻明確。
四、被告自九十四年十月間起，即因嚴重失眠，多次前往吳吉得
    診所及殷建智診所就診，吳吉得診所、殷建智診所並分別開
    立ＦＭ１及安眠藥ｍｏｄｉｐａｎｏｌ予被告服用，被告如
    服用ＦＭ１後未上床睡覺，即可能發生服藥後數小時內發生
    之行為產生遺忘之現象等情，有吳吉得診所九十九年一月十
    一日回函暨檢送之被告病歷影本（見本院卷第四三至五一頁
    ）、吳吉得診所九十九年二月八日回函（見本院卷第八○頁
    ）、殷建智診所九十九年二月八日殷字第○○九九○二○八
    號函暨檢送之被告病歷影本（見本院卷第八三至八八頁）、
    殷建智診所九十九年四月一日殷字第○○九九○四○一號函
    暨檢送之被告病歷影本（見九十九年度偵字第四五二號卷第
    一三至一八頁）各一件附卷可按；復經本院檢送上開函文及
    病歷資料，囑託高雄市立凱旋醫院鑑定被告於本件犯罪行為
    當時之精神狀況，經該院綜合被告之病歷資料、門診鑑定、
    精神狀態檢查、心理衡鑑結果，函覆本院並認定：依ＤＳＭ
    ─ＩＶ─ＴＲ診斷準則，被告之診斷符合『品性疾患』、『
    鎮靜劑、催眠劑或抗焦慮劑依賴』、『酒精依賴』，智力為
    邊緣智力範圍，長期使用鎮靜安眠藥物與酒精，可認知服用
    鎮靜安眠藥物與酒精對其行為之影響，被告於案發前四十八
    小時皆有服用鎮靜安眠藥物併用酒精之情形，對於其所為之
    犯罪行為多表示不知道，學理上而言，服用一顆ＦＭ２即會
    產生嗜睡效果，但對於『鎮靜劑、催眠劑或抗焦慮劑依賴』
    之患者，服用二顆以上可能未產生嗜睡效果或意識混亂之情
    形，酒精與鎮靜安眠藥物同屬於中樞神經抑制劑，鎮靜安眠
    藥物併用酒精時則會加乘意識混亂之情形產生，被告於未使
    用鎮靜安眠藥物與酒精時可認知竊盜屬於犯罪行為，亦了解
    使用鎮靜安眠藥物與酒精後會有不當之行為產生，由本次鑑
    定結果推論案發當時之精神狀態，在使用鎮靜安眠藥物與酒
    精之下，而產生意識混亂、犯罪之行為，被告其辨識行為違
    法之能力或依其辨識而行為之能力確有減低之情形等情，有
    高雄市立凱旋醫院九十九年七月二十二日高市凱醫成字第○
    九九○○○五○一二號函檢附之精神鑑定書一份附卷足憑（
    見本院卷第一二六至一二九之一頁），足見被告於本件犯罪
    行為當時，因受其服用鎮靜安眠藥物與酒精之影響，致其辨
    識行為違法之能力及依其辨識而行為之能力，有顯著減低之
    情形，已堪認定。
五、論罪科刑：
  (一)核被告上開事實一之(一)所為，係犯刑法第三百零六條第一項
    之侵入住宅罪及第三百零五條之恐嚇危害安全罪；其上開事
    實一之(二)、(四)、(六)所為，均係犯刑法第三百二十條第一項之
    普通竊盜既遂罪；其上開事實一之(三)所為，係犯刑法第三百
    二十一條第一項第二款之毀壞門扇竊盜既遂罪；其上開事實
    一之(五)所為，係犯刑法第三百二十一條第一項第一款之夜間
    侵入住宅竊盜既遂罪。又被告所為上開七件犯行，犯意各別
    ，行為互殊，應予分論併罰。另被告有如事實欄所載之前案
    科刑及執行紀錄，有卷附臺灣高等法院被告前案紀錄表可按
    ，其受有期徒刑之執行完畢，五年以內故意再犯有期徒刑以
    上之本案七罪，均為累犯，應各依刑法第四十七條第一項之
    規定加重其刑。再被告於上開七件行為時，依其辨識而行為
    之能力，有顯著減低之情形，已如前述，均應依刑法第十九
    條第二項之規定減輕其刑，並應依法先加後減之。
  (二)爰審酌被告前有多次竊盜、毒品前科，素行不佳，竟猶不知
    悔悟，其正值青壯，卻不思循正途賺取財物，一再為竊盜犯
    行，惡性非輕，且其於夜間任意侵入他人住宅為恐嚇、竊盜
    等犯行，除了使被害人蒙受財產損失外，亦嚴重危害被害人
    之居家安全，手段實屬可議，惟被告於本案行為時，確有因
    服用鎮靜安眠藥物，而影響其行為當時精神狀態之情形，且
    所得財物均非鉅，兼衡其智識、家庭經濟狀況及犯後僅就當
    場被逮獲部分之犯行坦承，猶執前詞否認部分犯罪，未有悔
    過之具體誠意等一切情狀，就其所為上揭七犯行，分別量處
    如主文所示之刑，及就所處徒刑及拘役刑部分，分別定其應
    執行刑，併諭知易科罰金之折算標準。又扣案之西瓜刀一把
    ，為被告所有，供其犯上開恐嚇犯罪所用之物，業據被告供
    承在卷（見本院卷第七一頁反面、第一四一頁反面及九十八
    年度偵字第一二三一一號卷第三五頁），應依刑法第三十八
    條第一項第二款規定，在其恐嚇罪刑項下宣告沒收。
  (三)另查，被告有多次竊盜前科，已如前述，且被告於本案數犯
    行期間，仍持續有服用鎮靜安眠藥併酒精使用之情形，並長
    期規律地至診所拿取安眠藥物使用，顯見被告自行就醫之行
    為，已無法改善或控制被告之病情，參酌上述精神鑑定報告
    書亦認被告仍有再犯或危害公共安全之虞，是本院認被告有
    再犯之危險，為達到防衛社會之目的，避免被告因藥物及酒
    精濫用所導致之脫序行為對其個人及社會造成難以預料之危
    害，有對其採取隔離、保護與治療措施之必要，爰依刑法第
    八十七條第二項、第三項之規定，諭知於上開刑之執行完畢
    或赦免後，令入相當處所，施以監護，其期間為二年，以達
    其個人矯正治療及社會防衛之效。
據上論斷，應依刑事訴訟法第二百九十九條第一項前段，刑法第
三百零六條第一項、第三百零五條、第三百二十條第一項、第三
百二十一條第一項第一款、第二款、第四十七條第一項、第十九
條第二項、第四十一條第一項前段、第八項、第五十一條第五款
、第六款、第三十八條第一項第二款、第八十七條第二項、第三
項，刑法施行法第一條之一第一項、第二項前段，判決如主文。
本案經檢察官王聖豪到庭執行職務。
中    華    民    國    99    年    9     月    2     日
                  刑事第九庭    法  官  林欣玲
以上正本證明與原本無異。
如不服本判決應於收受本判決後10日內向本院提出上訴書狀，並
應敘述具體理由。如未敘述上訴理由者，應於上訴期間屆滿後20
日內向本院補提理由書狀（均須按他造當事人之人數附繕本）「
切勿逕送上級法院」。
                                書記官  鄭佩玉
中    華    民    國    99    年    9     月    2     日
附錄本案論罪科刑法條：
刑法第306條
無故侵入他人住宅、建築物或附連圍繞之土地或船艦者，處 1
年以下有期徒刑、拘役或 3 百元以下罰金。
無故隱匿其內，或受退去之要求而仍留滯者，亦同。
刑法第305條
以加害生命、身體、自由、名譽、財產之事，恐嚇他人致生危害
於安全者，處 2 年以下有期徒刑、拘役或 3 百元以下罰金。
刑法第320條
意圖為自己或第三人不法之所有，而竊取他人之動產者，為竊盜
罪，處5  年以下有期徒刑、拘役或 5 百元以下罰金。
意圖為自己或第三人不法之利益，而竊佔他人之不動產者，依前
項之規定處斷。
前二項之未遂犯罰之。
刑法第321條
犯竊盜罪而有左列情形之一者，處 6 月以上、 5 年以下有期徒
刑：
一、於夜間侵入住宅或有人居住之建築物、船艦或隱匿其內而犯
    之者。
二、毀越門扇、牆垣或其他安全設備而犯之者。
三、攜帶兇器而犯之者。
四、結夥三人以上而犯之者。
五、乘火災、水災或其他災害之際而犯之者。
六、在車站或埠頭而犯之者。
前項之未遂犯罰之。

司法院資訊處製作；財團法人民間司法改革基金會備份。
